臺灣苗栗地方法院民事裁定　　　　　　　 100年度聲字第61號
聲　請　人　林武雄
相　對　人　建泰生技股份有限公司
上列聲請人聲請選任特別代理人事件，本院裁定如下：
    主  文
聲請駁回。
聲請程序費用由聲請人負擔。
    理  由
一、聲請意旨略以：聲請人原為訴外人高容投資股份有限公司（
    下稱高容公司）之代表人，擔任相對人之董事並當選為董事
    長，然高容公司已於民國96年3 月15日經股東會決議解散，
    是聲請人之法人董事身分已消滅。聲請人於96年6 月6 日向
    經濟部及相對人辭任董事及董事長職務，並催請相對人改選
    董事及董事長，惟均未獲置理，致使經濟部之公司登記事項
    上仍列聲請人為董事、董事長，造成客觀上有使第三人誤認
    之虞，且產生聲請人是否仍須依公司法第12條規定對第三人
    負責之疑義。聲請人為保障自身權利，乃對相對人另行提起
    本院100 年度訴字第210 號確認董事、董事長委任關係不存
    在訴訟（下稱系爭確認委任關係不存在之訴），然因相對人
    之董事及監察人均不予理會，致使該訴訟無法定代理人可行
    使代理權。按無訴訟能力人有為訴訟之必要，而無法定代理
    人或法定代理人不能行代理權者，其親屬或利害關係人，得
    聲請受訴法院之審判長，選任特別代理人；民事訴訟法第51
    條第2 項定有明文。為使系爭確認委任關係不存在訴訟能順
    利進行，避免聲請人之權利受損，爰依民事訴訟法第51條第
    2 項之規定，聲請法院為相對人選任特別代理人等語。
二、按公司與董事間訴訟，除法律另有規定外，由監察人代表公
    司，股東會亦得另選代表公司為訴訟之人；公司法第213 條
    定有明文。又公司法第213 條所謂公司與董事間訴訟，無論
    由何人提起，均有其適用，且亦不限於其訴之原因事實係基
    於董事資格而發生，即其事由基於個人資格所生之場合，亦
    包括在內（最高法院69年度台上字第846 號判決意旨可參）
    。故股份有限公司除有已無監察人或已無法召開股東會之情
    形外，利害關係人方得依民事訴訟法第51條第2 項規定聲請
    選任特別代理人。又監察人任期屆滿而不及改選時，延長其
    執行職務至改選監察人就任時為止，但主管機關得依職權，
    限期令公司改選；屆期仍不改選者，自限期屆滿時，當然解
    任；公司法第217 條第2 項亦規定甚明。經查，聲請人對相
    對人提起本院100 年度訴字第210 號確認董事、董事長委任
    關係不存在訴訟，業經本院依職權調取上開卷宗核閱無誤，
    核其所訴內容係屬公司法第213 條所稱之公司與董事間之訴
    訟，自應由監察人代表相對人應訴，始謂合法。而相對人之
    監察人為蔡秋田，其任期雖於97年8 月21日屆滿，然相對人
    尚未改選監察人，經濟部亦未限期命相對人改選監察人等情
    ，有相對人之變更登記表及本院依職權查詢之公司及分公司
    基本資料查詢明細表（本院100 年度訴字第210 號卷第28至
    30 頁 、卷第8 頁）附卷可佐；且監察人蔡秋田尚健在乙節
    ，亦經本院調取其個人基本資料查詢表在卷可稽（卷第10頁
    ）。則揆諸前揭說明，聲請人與相對人間之確認委任關係不
    存在訴訟自應列監察人蔡秋田為相對人之法定代理人始符規
    定。此外，聲請人並未主張及證明監察人蔡秋田已解任或有
    何不能行使職權或相對人目前已無監察人之情事，從而，聲
    請人依民事訴訟法第51條第2 項規定聲請選任特別代理人，
    於法無據，應予駁回。
三、據上論結，依民事訴訟法95條、第78條，裁定如主文。
中    華    民    國   100    年    9     月    27    日
                  民事庭法  官  黃怡玲
以上正本係照原本作成。
如不服本裁定應於送達後10日向本院提出抗告狀，並繳納抗告費
新台幣1,000元。
                        書記官  孫銘宏
中    華    民    國   100    年    9     月    27    日